【裁判字號】    98,審易,900
【裁判日期】    980731
【裁判案由】    重利
【裁判全文】
臺灣桃園地方法院刑事判決           98年度審易字第900號
公  訴  人  臺灣桃園地方法院檢察署檢察官
被      告  甲○○
選任辯護人  陳俊隆律師
上列被告因重利案件，經檢察官提起公訴（98年度偵字第5419號
），被告於準備程序進行中，就被訴事實為有罪之陳述，經本院
告知簡式審判程序意旨，並聽取當事人之意見後，本院裁定依簡
式審判程序審理，判決如下：
    主  文
甲○○犯如附表一所示之罪，均累犯，各處如附表一所示之刑，
扣案如附表二所示之物均沒收。應執行有期徒刑捌月，如易科罰
金，以新臺幣壹仟元折算壹日，扣案如附表二所示之物均沒收。
    事  實
一、甲○○前於民國97年間，因重利、恐嚇案件，經臺灣高雄地
    方法院以97年度審易字第130 號判決判處有期徒刑5 月、3
    月，並定應執行刑為有期徒刑6 月確定，於97年7 月25日易
    科罰金執行完畢（於本案構成累犯）。詎仍不知悔改，復基
    於重利之犯意，以報紙或手機簡訊方式散布留有門號000000
    0000號聯絡電話之貸款廣告，以「金先生」名義邀集不特定
    人前來借貸金錢，乘附表一所示之乙○○等人急迫、輕率、
    無經驗，需款孔急之際，於附表一各欄所示時間，以如附表
    一利息計算及繳息情形欄所示之與本息不相當之重利利率之
    計息方式，貸放如附表一借款金額欄所示之金額予乙○○等
    人，以此方式取得與原本顯不相當之重利。嗣乙○○無力繼
    續繳付高額利息而報警處理，為警於98年2 月26日下午3 時
    40分許，在桃園縣龍潭鄉○○路與龍元路口查獲，並扣得所
    有而供犯本件重利犯行所用如附表二所示之物，而悉上情。
二、案經桃園縣政府警察局龍潭分局報告臺灣桃園地方法院檢察
    署檢察官偵查起訴。
    理  由
一、本案被告甲○○所犯之罪，均非法定刑為死刑、無期徒刑或
    最輕本刑3 年以上有期徒刑之罪，亦均非高等法院管轄第一
    審之案件，而被告於準備程序中就被訴事實已為有罪之陳述
    ，經本院告知簡式審判程序之旨，並聽取被告與公訴人之意
    見後，本院合議庭乃依刑事訴訟法第273 條之1 第1 項規定
    ，裁定由受命法官獨任進行簡式審判程序，合先敘明。
二、前揭犯罪事實業據被告甲○○於警詢、檢察官詢問及本院審
    理中坦承不諱，且有證人乙○○、丙○○於警詢、檢察官詢
    問時之證述，並有桃園縣政府警察局龍潭分局搜索扣押筆錄
    、扣押物品目錄表各1 份在卷可參，足認被告上開任意性自
    白與事實相符，堪以採信。本件事證明確，被告犯行堪以認
    定。
三、核被告所為係犯刑法第344 條之重利罪。被告有如事實欄一
    所載之犯罪科刑及執行完畢紀錄，此有臺灣高等法院被告前
    案紀錄表在卷可按，其於有期徒刑執行完畢後，於5 年以內
    故意再犯本件最重本刑為有期徒刑以上之罪，為累犯，應依
    刑法第47條第1 項之規定各加重其刑。爰審酌被告乘人需款
    急迫，貸與金錢而牟取高利，對社會善良風俗、經濟及金融
    秩序之危害甚鉅，及其犯罪之動機、目的、智識程度、生活
    狀況與素行及取得重利之數額等一切情狀，各量處如附表所
    示之刑。又按司法院釋字第662 號解釋：「中華民國94年2
    月2 日修正公布之現行刑法第41條第2 項，關於數罪併罰，
    數宣告刑均得易科罰金，而定執行刑之刑逾6 個月者，排除
    適用同條第1 項得易科罰金之規定部分，與憲法第23條規定
    有違，並與本院釋字第366 號解釋意旨不符，應自本解釋公
    布之日起失其效力。」故對於數罪併罰，數宣告刑均得易科
    罰金，而定應執行刑超過6 個月之案件，依司法院釋字第36
    6 號、第662 號解釋意旨，仍得易科罰金。本件被告所犯各
    罪宣告刑均得易科罰金，雖經本院合併定應執行刑超過有期
    徒刑6 月，揆諸上開解釋意旨，仍就本件應執行之刑諭知易
    科罰金之折算標準，附此敘明。扣案之附表二之物品，係被
    告所有供犯罪所用之物，爰依刑法第38條第1 項第2 款規定
    宣告沒收。
據上論斷，應依刑事訴訟法第273 條之1 第1 項、第299 條第1
項前段，刑法第344 條、第47條第1 項、第51條第5 款、第41條
第1 項前段、第38條第1 項第2 款，刑法施行法第1 條之1 第1
項、第2 項前段，判決如主文。
本案經檢察官蔡如惠到庭執行職務。
中    華    民    國    98    年    7     月    31    日
                        刑事庭    法  官  劉為丕
以上正本證明與原本無異。
如不服本判決，應於判決送達後10日內向本院提出上訴狀（應附
繕本），其未敘述上訴理由者，應於上訴期間屆滿後20日內補提
理由書狀於本院，上訴於臺灣高等法院。
                                  書記官  陳淑瓊
中    華    民    國    98    年    7     月    31    日
附錄本案論罪科刑依據之法條：
中華民國刑法第344 條
（重利罪）
乘他人急迫、輕率或無經驗貸以金錢或其他物品，而取得與原本
顯不相當之重利者，處一年以下有期徒刑、拘役或科或併科一千
元以下罰金。
  附表一：
 ┌─┬────┬───────┬─────┬─────────┬─────────────┐
 │編│借款人  │借款時間      │ 借款金額 │利息計算方式      │          主   文         │
 │號│        │              │（新臺幣）│（新臺幣）        │                          │
 ├─┼────┼───────┼─────┼─────────┼─────────────┤
 │1 │乙○○  │97年12月20日  │200,000元 │約定以每10天為1 期│甲○○乘他人急迫，貸以金錢│
 │  │        │上午10時      │          │每100,000 元      │，而取得與原本顯不相當之重│
 │  │        │              │          │利息5,000元       │利，累犯，處有期徒刑伍月，│
 │  │        │              │          │                  │如易科罰金，以新臺幣壹仟元│
 │  │        │              │          │                  │折算壹日。                │
 ├─┼────┼───────┼─────┼─────────┼─────────────┤
 │2 │丙○○  │98年1 月底某日│950,000元 │預扣利息5,000 元  │甲○○乘他人急迫，貸以金錢│
 │  │        │先後借款7 至8 │          │約定1週1期        │，而取得與原本顯不相當之重│
 │  │        │次            │          │每100,000 元      │利，累犯，處有期徒刑伍月，│
 │  │        │              │          │利息3,000 至4,000 │如易科罰金，以新臺幣壹仟元│
 │  │        │              │          │元                │折算壹日。                │
 │  │        │              │          │                  │                          │
 └─┴────┴───────┴─────┴─────────┴─────────────┘
  附表二：
 ┌──┬────────────────┐
 │編號│             扣案物名稱         │
 ├──┼────────────────┤
 │ 1  │支票12張                        │
 │    │（票號：FM0000000 、FM0000000   │
 │    │        FM0000000 、FM0000000   │
 │    │        FM0000000 、FM0000000   │
 │    │        FM0000000 、AV0000000   │
 │    │        AV0000000 、AV0000000   │
 │    │        AV0000000 、AV0000000） │
 ├──┼────────────────┤
 │ 2  │NOKIA牌行動電話1支              │
 ├──┼────────────────┤
 │ 3  │SIM卡1張（門號：00000000000）   │
 └──┴────────────────┘


司法院資訊處製作；財團法人民間司法改革基金會備份。
